【裁判字號】    94,重訴,941
【裁判日期】    950731
【裁判案由】    拆屋還地等
【裁判全文】
臺灣臺北地方法院民事判決             94年度重訴字第941號
原      告  辛○○
訴訟代理人  廖年盛律師
複  代理人  乙○○
            戊○○
被      告  甲○○
            庚○○
            丁○○
            丙○○
            己○○
上列當事人間拆屋還地事件，本院於中華民國九十五年七月十三
日言詞辯論終結，判決如下：
    主  文
被告甲○○應將臺北市○○區○○段二小段四三０地號土地上如
附件一所示甲部分，面積九平方公尺之未登記建物即門牌臺北市
○○街一九０巷十九號予以拆除，將上開建物所占用之土地返還
原告。
被告庚○○應將臺北市○○區○○段二小段四三０地號土地上如
附件一所示乙部分，面積十四平方公尺之未登記建物即門牌臺北
市○○街一九０巷十九之三號予以拆除，將上開建物所占用之土
地返還原告。
被告丙○○應將臺北市○○區○○段二小段四三０地號土地上如
附件一所示丙部分，面積十八平方公尺之未登記建物即門牌臺北
市○○街一九０巷十九之四號）予以拆除，將上開建物所占用之
土地返還原告。
被告丁○○應將臺北市○○區○○段二小段四三０地號土地上如
附件二所示甲部分，面積二十平方公尺之未登記建物即門牌臺北
市○○街一九０巷十九之五號予以拆除，將上開建物所占用之土
地返還原告。
被告己○○應將臺北市○○區○○段二小段四三０地號土地上如
附件一所示乙部分，面積十四平方公尺之土地返還原告。
訴訟費用由被告甲○○負擔百分之十五、被告庚○○、己○○負
擔百分之二十三、被告丙○○負擔百分之三十、被告丁○○負擔
百分之三十二。
    事實及理由
壹、程序方面：
一、訴訟繫屬中為訴訟標的之法律關係，雖移轉於第三人，於訴
    訟無影響。但第三人如經兩造同意，得聲請代當事人承當訴
    訟。前項但書情形，僅他造不同意者，移轉之當事人或第三
    人得聲請法院以裁定許第三人承當訴訟，民事訴訟法第254
    條第1項、第2項分別定有明文。查，訴外人荷商柯企資產管
    理股份有限公司（下簡稱柯企資管公司）於民國94年12月31
    日將本件系爭土地出售予原告辛○○，並於95年2月10日登
    記完畢，此有土地登記謄本影本附卷可稽，被告均未表示同
    意與否，並經本院於同年4月17日裁定由原告辛○○承當訴
    訟，而使柯企資管公司脫離訴訟，自應認本件原告為辛○○
    ，合先敘明。
二、訴狀送達後，原告不得將原訴變更或追加他訴。但有下列各
    款情形之一者，不在此限：一、被告同意者。二、請求之基
    礎事實同一者。三、擴張或減縮應受判決事項之聲明者。四
    、因情事變更而以他項聲明代最初之聲明者。五、該訴訟標
    的對於數人必須合一確定時，追加其原非當事人之人為當事
    人者。六、訴訟進行中，於某法律關係之成立與否有爭執，
    而其裁判應以該法律關係為據，並求對於被告確定其法律關
    係之判決者。七、不甚礙被告之防禦及訴訟之終結者。民事
    訴訟法第255條第1項定有明文。查，原告起訴聲明為「（
    一）被告庚○○應將其占用原告所有臺北市○○區○○段二
    小段430地號土地上如附件一所示乙部分，面積14平方公尺
    之未登記建物（即門牌臺北市○○街190巷19之3號）予以拆
    除，將土地返還原告。（二）被告丁○○應將其占用原告所
    有臺北市○○區○○段二小段430地號土地上如附件二所示
    甲部分，面積20平方公尺之未登記建物（即門牌臺北市○○
    街190巷19之5號）予以拆除，將土地返還原告。（三）被告
    黃建棟之繼承人應將其占用原告所有臺北市○○區○○段二
    小段430地號土地上如附件一所示丙部分，面積18平方公尺
    之未登記建物（即門牌臺北市○○街190巷19之4號）予以拆
    除，將土地返還原告。（四）被告己○○應自其占用原告所
    有臺北市○○區○○段二小段430地號土地上如附件一所示
    乙部分，面積14平方公尺之土地返還原告。」嗣於起訴狀送
    達後，因發現門牌臺北市○○街190巷19之4號房屋之事實處
    分權已轉讓予丙○○，遂於94年11月3日具狀變更被告「黃
    建棟之繼承人」為被告「丙○○」，復於95年1月12日具狀
    追加被告甲○○應將其占用原告所有臺北市○○區○○段二
    小段430地號土地上如附件一所示甲部分，面積9平方公尺之
    未登記建物（即門牌臺北市○○街190巷19號）予以拆除，
    將土地返還原告。因該基礎事實均為無權占有系爭不動產，
    ，故揆諸首開第二、三、七款規定，應予准許。
貳、原告主張：
一、坐落臺北市○○區○○段二小段430地號土地面積195平方公
    尺（下稱系爭土地），於94年2月1日由訴外人荷商柯企資產
    管理股份有限公司經法院拍賣程序取得所有權，嗣柯企資管
    公司於94年12月31日將系爭土地全部出售予原告。
二、系爭土地上有五間未經登記之違章建物占用，即門牌臺北市
    ○○街220巷37弄14號、190巷19號、19之3號、19之4號、19
    之5號，其中220巷37弄14號無人使用也不知何人享有事實處
    分權，而其中190巷19號為被告甲○○取得事實處分權，190
    巷19之3號為被告庚○○取得事實處分權，目前由被告己○○借用中，190巷19之5號為被告丁○○取得事實處分權，19
    0巷19之4號為丙○○取得事實處分權。
三、被告甲○○、庚○○、丙○○及丁○○分別所有190巷19號
    、19之3號、19之4號、19之5號四間未登記之建物均無正當
    權源而占用原告所有系爭土地，致原告就系爭土地之所有權
    及使用收益受有妨害，爰依民法第767條前段、中段之規定
    ，訴請渠等拆屋還地及交還系爭土地予原告。
四、另被告己○○雖係向被告庚○○借用前述19之3號建物居住
    ，但被告己○○就使用系爭土地而言，仍屬無權占用及妨害
    原告之所有權，爰依民法第767條前段、中段規定訴請被告
    己○○遷離上開居所，將無權占用之系爭土地返還原告。
五、並聲明：
（一）被告甲○○應將其占用原告所有臺北市○○區○○段二小
      段430地號土地上如附件一所示甲部分，面積9平方公尺之
      未登記建物（即門牌臺北市○○街190巷19號）予以拆除
      ，將土地返還原告。
（二）被告庚○○應將其占用原告所有臺北市○○區○○段二小
      段430地號土地上如附件一所示乙部分，面積14平方公尺
      之未登記建物（即門牌臺北市○○街190巷19之3號）予以
      拆除，將土地返還原告。
（三）被告丙○○應將其占用原告所有臺北市○○區○○段二小
      段430地號土地上如附件一所示丙部分，面積18平方公尺
      之未登記建物（即門牌臺北市○○街190巷19之4號）予以
      拆除，將土地返還原告。
（四）被告丁○○應將其占用原告所有臺北市○○區○○段二小
      段430地號土地上如附件二所示甲部分，面積20平方公尺
      之未登記建物（即門牌臺北市○○街190巷19之5號）予以
      拆除，將土地返還原告。
（五）被告己○○應將其占用原告所有臺北市○○區○○段二小
      段430地號土地上如附件一所示乙部分，面積14平方公尺
      之土地返還原告。
參、被告方面：
一、被告甲○○則以：我們只占小部分之土地，房子是伊父親蓋
    的，伊不曉得等語置辯。
二、被告庚○○則以：我們原來是眷村，從40幾年就住在那裡，
    伊有繳房屋稅。房子不是伊蓋的，但是蓋的時候，為何沒有
    人出來主張權利。不管是誰的，拆伊房子應給予補償金等語
    置辯。
三、被告丁○○則以：房子係伊買的，已經住了40年了，買不起
    地，伊也不知道地是誰的。伊沒有地方住，其他房子買不起
    等語置辯。
四、被告丙○○則以：要拆可以，但希望原告給予3,000,000元
    補償費等語置辯。
五、被告己○○則以：要拆可以，但原告應給予搬家費等語置辯
    。
肆、得心證之理由：
一、查原告主張坐落臺北市○○區○○段二小段430地號土地面
    積195平方公尺，於94年2月1日由訴外人柯企資管公司經法
    院拍賣程序取得所有權，嗣柯企資管公司於94年12月31日將
    系爭土地全部出售予原告，被告甲○○、庚○○、丙○○及
    丁○○分別所有190巷19號、19之3號、19之4號、19之5號四
    間未登記之建物均占用原告所有上開土地，被告己○○向被
    告庚○○借用前述19之3號建物居住等情，業據其提出土地
    登記謄本、執行筆錄影本為證，並為被告等所不爭執，應認
    為真正。
二、按所有人對於無權占有或侵奪其所有物者，得請求返還之。
    對於妨害其所有權者，得請求除去之。有妨害其所有權之虞
    者，得請求防止之。民法第767條定有明文。查原告主張被
    告等分別無權占有系爭土地等情，被告雖分別以上開辯詞資
    為抗辯，惟被告等均無法提出占用系爭土地之合法權源證據
    ，被告庚○○縱有繳納房屋稅屬實，此亦屬稅籍管理問題，
    並不能證明其所有之房屋占有系爭土地即有合法權源，故應
    認被告等均係無權占有系爭土地，原告自得本於民法第767
    條前、中段規定，請求被告等拆屋還地，被告自無權利向原
    告請求任何補償或代價，且原告對被告要求補償或搬遷費之
    請求，亦表示不同意，故被告所辯，自不足採，應認原告之
    主張為實在。
三、綜上所述，原告依民法767條前、中段規定，請求（一）被
    告甲○○應將其占用原告所有臺北市○○區○○段二小段
    430地號土地上如附件一所示甲部分，面積9平方公尺之未登
    記建物（即門牌臺北市○○街190巷19號）予以拆除，將土
    地返還原告。（二）被告庚○○應將其占用原告所有臺北市
    信義區○○段○○段430地號土地上如附件一所示乙部分，
    面積14平方公尺之未登記建物（即門牌臺北市○○街190巷1
    9之3號）予以拆除，將土地返還原告。（三）被告丙○○應
    將其占用原告所有臺北市○○區○○段二小段430地號土地
    上如附件一所示丙部分，面積18平方公尺之未登記建物（即
    門牌臺北市○○街190巷19之4號）予以拆除，將土地返還原
    告。（四）被告丁○○應將其占用原告所有臺北市○○區○○段二小段430地號土地上如附件二所示甲部分，面積20平
    方公尺之未登記建物（即門牌臺北市○○街190巷19之5號）
    予以拆除，將土地返還原告。（五）被告己○○應將其占用
    原告所有臺北市○○區○○段二小段430地號土地上如附件
    一所示乙部分，面積14平方公尺之土地返還原告，為有理由
    ，應予准許。
伍、結論：本件原告之訴為有理由，並依民事訴訟法第78條，判
    決如主文。
中    華    民    國    95    年    7     月    31    日
                  民事第二庭    法  官  黃雯惠
以上正本係照原本作成。
如對本判決上訴，須於判決送達後20日內向本院提出上訴狀。
中    華    民    國    95    年    7     月    31    日
                                書記官  林玗倩


司法院資訊處製作；財團法人民間司法改革基金會備份。
